臺灣臺南地方法院刑事判決　　　　　　　　　　　　　九十一年度訴字第四九八號
　　公　訴　人　臺灣臺南地方法院檢察署檢察官
　　被　　　告　甲○○
右列被告因誣告案件，經檢察官提起公訴（九十一年度偵字第四○八一號），本院判
決如左：
    主  文
甲○○意圖他人受刑事處分，向該管公務員誣告，累犯，免刑。
    事  實
一、甲○○曾先後於民國（下同）八十六年間，因妨害風化案件，分別經台灣高等法
    院台南分院判處有期徒刑五月及本院判處有期徒刑六月確定，並於縮刑期滿日八
    十八年四月三十日執行完畢。緣甲○○與其妻乙○○平日感情不睦，乙○○因而
    離家出走不知去向，詎甲○○為求乙○○返家，明知自己所有總價值約新臺幣（
    下同）二萬八千元之金手鍊及金項鍊各一條並未遭竊，仍於九十一年二月六日下
    午五時四十分許，意圖使乙○○受刑事處分，向該管之台南市警察局第五分局實
    踐派出所員警誣告其妻乙○○竊取上開金飾品。嗣於九十一年二月十九日上午十
    時許，警方通知乙○○至實踐派出所偵訊時，發現並無甲○○所指訴之情形，經
    警通知甲○○於九十一年四月五日到案說明時，甲○○自白乙○○並未竊取上開
    金飾且撤回告訴，始悉上情。
二、案經台南市警察局第五分局報請台灣台南地方法院檢察署檢察官偵查起訴。
    理  由
一、訊據被告甲○○固坦承有右揭虛偽申告之行為，核與證人乙○○於警訊及本院調
    查時證述之情節相符，惟辯稱不知道是犯法云云。按「刑法上之誣告罪，以虛偽
    之申告達到該管公務員時，即為成立」（最高法院三十年度上字第三六○八號判
    例參照），本件被告一經向台南市警察局第五分局實踐派出所員警申告其妻乙○
    ○竊取上開金飾品時，即已使其妻陷於遭受刑事處分之危險，誣告罪即為成立，
    縱乙○○為警尋獲後，被告立即撤回告訴，亦無解於其誣告犯行之成立。次按不
    得因不知法律而免除刑事責任，刑法第十六條定有明文；又刑法係經立法院通過
    並經總統公布周知之法律，本件被告前開誣告犯行，實屬應刑罰之行為，依前揭
    規定，究不得因不知法律而免除其刑事責任，況認識法律並遵守法律規定乃現代
    法治國家人民最基本之義務，此亦係我國刑法第十六條明文規定之原因。我國刑
    法第十六條既已明白揭示人民有知法之義務，若可因不知法律規定而免除其刑事
    責任，則人民於犯罪後均可辯稱其不知法律之規定而要求免除其刑事責任，如此
    無知者即可隨心妄為，而知法者反處於不利之地位，豈為情法之平，且現代法治
    國家之法律秩序亦將因之崩解而蕩然無存，是被告自不得稱因不知法律而免除其
    本件應負之刑事責任。此外，並有台南市警察局第五分局實踐派出所民眾言詞告
    訴紀錄表一紙在卷可稽，本件事證明確，被告犯行，堪以認定。
二、核被告所為，係犯刑法第一百六十九條第一項之誣告罪。被告先後於八十六年間
    ，因妨害風化案件，分別經台灣高等法院台南分院判處有期徒刑五月及本院判處
    有期徒刑六月確定，並於縮刑期滿日八十八年四月三十日執行完畢，有台灣台南
    地方法院檢察署刑案資料查註紀錄表及台灣高等法院被告全國前案紀錄表各一犯
    在卷可憑，其於五年以內再犯本件有期徒刑以上之罪，為累犯。次按犯第一百六
    十八條至第一百七十一條之罪，於所虛偽陳述或所誣告之案件，裁判或懲戒處分
    確定前自白者，減輕或免除其刑，刑法第一百七十二條定有明文。查被告於九十
    一年四月五日警訊時，已明確自白乙○○並未竊取上開金飾之情事，使警方隨即
    發現真實，不致為無謂之偵查，所生危害輕微，而被告犯罪之動機，無非係因尋
    妻心切，一時情急而為，犯後態度亦屬良好等情狀，爰依前述規定，免除其刑。
據上論斷，應依刑事訴訟法第二百九十九條第一項前段，刑法第一百六十九條第一項
、第四十七條、第一百七十二條，判決如主文。
本案經檢察官蘇榮照到庭執行職務
中      華      民      國    九十一    年      七      月      五      日
                                臺灣臺南地方法院刑事第四庭
                                  審判長法  官  簡  慧  娟
                                        法  官  林  佩  儒
                                        法  官  陳  燁  真
右正本證明與原本無異。
如不服本判決，應於判決送達後十日內向本院提出上訴狀( 應附繕本 )。
                                        書記官  黃  富  煜
中      華      民      國    九十一    年      七      月      八      日
附錄論罪科刑法條：
刑法第一百六十九條
意圖他人受刑事或懲戒處分，向該管公務員誣告者，處七年以下有期徒刑。
意圖他人受刑事或懲戒處分，而偽造、變造證據，或使用偽造、變造之證據者，亦同
。
